臺灣高等法院民事判決　　　　　　　　 96年度上易字第731號
上　訴　人　博達科技股份有限公司
法定代理人　甲○○
　　　　　　乙○○
訴訟代理人　葉宏基律師
　　　　　　徐慧芬律師
被 上訴 人　永豐商業銀行股份有限公司
法定代理人　丙○○
訴訟代理人　鄭惠蓉律師
上列當事人間返還寄託物事件，上訴人對於中華民國96年7月25
日臺灣臺北地方法院96年度訴字第1567號第一審判決提起上訴，
本院於96年10月30日言詞辯論終結，判決如下：
    主      文
上訴駁回。
第二審訴訟費用由上訴人負擔。
    事實及理由
一上訴人起訴主張：伊於民國91年6月21日於華信商業銀行松山
  分行開立000-000-0000000-0帳號之外幣存款帳戶（下稱系爭
  帳戶），迄93年6月15日前尚有美金（下同）10,038,368.16元
  ，惟遭該銀行於93年6月15日將該帳戶存款分別以10,000,000
  元、38,368.16元轉帳予第三人，致當日存款餘額為0。伊雖曾
  出具扣款同意書，上載：「立書人博達公司為擔保‧‧Addie
  International Limited（買受人，下稱A.I.L公司）對Grand
  Capital International Limited（出賣人，下稱G.C.I.L公司
  ）因存貨買賣所生之債務‧‧‧若買受人未‧‧付‧‧價金時
  ‧‧‧同意以下列帳戶內之存款充抵買受人對出賣人因存貨買
  賣所生一切債務」。惟該2家公司無真正之買賣行為，即無主
  債務存在。乃對造以G.C.I.L公司名義，通謀虛偽作成上開2公
  司間假買賣契約，虛構價金債權，將伊上開存款轉帳匯入G.C.
  I.L公司帳戶內，亦違反銀行法第45條之2第2項、洗錢防制法
  第7條第1項、第8條第1項之規定，上開主債務之通謀虛偽行為
  無效，伊仍有該2筆存款存在，伊於此金額內有提款即返還消
  費寄託物請求權。華信商業銀行於91年7月改名為建華商業銀
  行，建華商業銀行復於95年11月13日與台北國際商業銀行合併
  改名為「永豐商業銀行股份有限公司」即被上訴人，被上訴人
  應就華信商業銀行松山分行之存款債務負清償之責。爰依民法
  第597條之規定，並為一部之請求，求為命被上訴人給付2萬元
  之判決。
  被上訴人則以：依上訴人出具之「扣款同意書」，其要求伊隨
  時依G.C.I.L公司之指示，自系爭帳戶內存款餘額予以扣款抵
  償債務，並表明扣款償還之授權不得撤回或撤銷，如致生任何
  糾紛，概由伊自行負責。而G.C.I.L公司於93年6月15日出具「
  扣款指示書」予伊，表示因債務人A.I.L公司10,239,013.00元
  債務到期未清償，指示伊將保證上訴人系爭帳戶存款餘額在該
  範圍內予以扣款並匯入G.C.I.L公司指定帳戶，伊乃於同日將
  上訴人系爭帳戶餘額10,038,368.16元予以扣款，並以10,000,
  000元及38,368.16元2筆款項匯入G.C.I.L公司指定帳戶，無任
  何違法違約之處等語，資為抗辯。
二原審駁回上訴人之請求，上訴人提起上訴，聲明：
  (一)原判決廢棄。
  (二)被上訴人應給付上訴人2萬元。
  被上訴人則聲明：上訴駁回。
三上訴人主張前揭事實，提出存摺、G.C.I.L公司與A.I.L公司間
  買賣合約書、發票、扣款同意書、扣款指示書等件為證（原審
  卷第9-11、47-48、51頁、本院卷第11-12頁）。兩造就(一)扣款
  同意書之真正及記載之全文、(二)匯出匯款交易憑證上，記載被
  上訴人將上訴人系爭帳戶存款餘額10,038,368.16元扣款，於
  93年6月15日以10,000,000元及38,368.16元2筆款項匯入G.C.
  I.L公司指定帳戶、(三)原證二存摺記載之真正、(四)被上訴人銀
  行合併改名網頁記載之真正、(五)G.C.I.L公司係被上訴人轉投
  資（100％控股）之子公司之網頁記載之真正、(六)臺灣士林地
  方法院93年度金重訴字第3號刑事判決認定之事實等均不爭執
  。
四按「受任人之權限，依委任契約之訂定」，民法第532條第1項
  前段定有明文。經查：上訴人於92年10月2日出具扣款同意書
  予被上訴人，上載：「緣立書人博達‧‧‧公司為擔保Addie
  International Limited（以下簡稱「買受人」）對 Grand
  Capital International Limited（以下簡稱「出賣人」）因
  存貨買賣所生之債務，而由立書人出具承諾書予出賣人，經與
  出賣人協議，若買受人未依約支付買賣價金時，立書人同意以
  下列帳戶內之存款充抵買受人對出賣人因存貨買賣所生一切債
  務。為此，立書人聲明，立書人設立於貴行，戶名：博達‧‧
  公司，帳號：00000000000000帳戶內之存款。茲授權貴行就應
  支付出賣人之款項等，隨時依出賣人之指示，自立書人於貴行
  所設立之前開帳戶內存款餘額扣取償還之（本帳戶不得任意變
  更或撤銷，但立書人若有任何新設帳戶時，該新設帳戶仍為本
  授權扣款之範圍）。帳戶內餘額如有不足，應由立書人補足，
  如致生任何糾紛，概由立書人自行負責，本項授權不得撤回或
  撤銷。此致建華商業銀行‧‧‧公司」等語，有該扣款同意書
  在卷可憑（本院卷第11頁）。依上開文字，被上訴人所負之義
  務為「得即時依出賣人之指示，自‧‧‧前開帳戶內存款餘額
  扣取償還之」，顯然被上訴人就A.I.L公司、G.C.I.L公司間存
  貨買賣所生之債務，無庸為實質審查，僅需為書面審查（指G.
  C.I.L公司之指示）即可，是被上訴人僅應就該書面審查義務
  負舉證責任。至該前段文字提及「因存貨買賣所生之債務」，
  無非係其出具承諾書予出賣人之緣由，尚非其委任被上訴人處
  理事務應遵守之條件，自與被上訴人無涉。而G.C.I.L公司於
  93年6月15日出具「扣款指示書」予被上訴人，上載：「The
  company "Addie International Limited"（described as
  "Addid" below）owe US$10,239,013.00 to our company was
  due recently. As per agreement between our company and
  guarantors博達科技股份有限公司（described as"博達科技
  "below）,we give your bank the instruction authorized
  by博達科技,to debit guarantor's account forwithinUS$10
  ,239,013. 00,and remit to our account for offsetting
  the obligaiton.Detail of博達科技bank account as follow
  s：A/C name：博達科技股份有限公司.A/C with bank：Bank
  SinoPac, Taiwan, Sung Shan Branch. A/C no.:000-000-000
  00000. Detail of our company bank acco- unt as follows
  ：A/C name：Grand Capital International Limited. A/C
  with bank：Bank SinoPac,Offshore Banking Unit Branch.
  A/C no.：000-000-00000000.... Jun 15,2004」在卷（本院
  卷第12頁）。即G.C.I.L公司以上開扣款指示書表示因債務人
  A.I.L公司10,239,013.00元債務到期未清償，依保證人即上訴
  人之授權約定，指示被上訴人將上訴人系爭帳戶存款餘額在
  10,239,013.00元範圍內予以扣款並匯入G.C.I.L公司指定帳戶
  ，則被上訴人依上訴人及G.C.I.L公司分別出具之上揭「扣款
  同意書」及「扣款指示書」之授權及指示，於93年6月15日將
  上訴人系爭帳戶存款餘額10,038,368.16元予以扣款，並於同
 日分別以10,000,000元、38,368.16元計2筆款項匯入G.C.I.L公
  司指定帳戶，應認被上訴人己盡書面審查之義務，而合於兩造
  間前述委任契約之約定。
五另按「寄託物返還之期限，雖經約定，寄託人仍得隨時請求返
  還」，民法第597條固定有明文。然被上訴人將上訴人系爭帳
  戶存款餘額扣款並匯入G.C.I.L公司指定帳戶，符合兩造間扣
  款同意書委任之約定，已生清償債務之效力，有如上述，是上
  訴人系爭帳戶餘額已為0，自無2萬元，上訴人依民法第597 條
  之規定請求被上訴人返還2萬元，自屬無據。綜上所述，上訴
  人依民法第597條之規定，請求被上訴人給付上訴人2萬元，不
  應准許，應予駁回。原審為上訴人敗訴之判決，核無不合。上
  訴意旨指摘原判決不當，求予廢棄改判，為無理由，應予駁回
  。
六被上訴人無庸就A.I.L公司與G.C.I.L公司間因存貨買賣所生債
  務是否存在為實質審查義務，有如上述，則上訴人主張上開2
  公司間無真正買賣行為，係被上訴人虛構價金債權云云，本院
  無庸就此為論述；另本件事證已臻明確，兩造其餘之攻擊、防
  禦方法，核與判決結果不生影響，爰毋庸一一論述，併此敘明
  。
據上論結，本件上訴為無理由，依民事訴訟法第449條第1項、第
78條，判決如主文。
中　　華　　民　　國　　96　　年　　11　　月　　13　　日
　　　　　　　　　  民事第十六庭
                      　審判長法　官 沈方維
　　　　　　　　　　          法　官 呂淑玲
　　　　　　　　　　          法　官 湯美玉
正本係照原本作成。
不得上訴。
中　　華　　民　　國　　96　　年　　11　　月　　13　　日
　　　　　　　　　　　　　　　書記官 蕭進忠
